臺灣橋頭地方法院刑事判決　　　　　　　109年度易字第261號
公　訴　人　臺灣橋頭地方檢察署檢察官
被　　　告　孫美桂




輔　佐　人　李正文



指定辯護人　本院公設辯護人李佩娟
上列被告因毀棄損壞等案件，經檢察官提起公訴（109 年度偵字
第4055號），本院判決如下：
    主  文
孫美桂犯恐嚇危害安全罪，處拘役伍日，如易科罰金，以新臺幣
壹仟元折算壹日。緩刑貳年。
其餘被訴部分公訴不受理。
    事  實
一、孫美桂於民國108 年10月26日4 時58分許，在高雄市○○區
    ○○街00號盛寶麗住處外，基於恐嚇危害安全之犯意，朝盛
    寶麗上開住處內恫稱：「小紅（指盛寶麗），你給我錄音，
    小紅、黑人我要把你兩人殺死」等語，以此加害生命、身體
    安全之事，恐嚇盛寶麗，致盛寶麗因而心生畏懼，致生危害
    於安全。嗣經盛寶麗報警處理，始悉上情。
二、案經盛寶麗訴由高雄市政府警察局楠梓分局報告臺灣橋頭地
    方檢察署檢察官偵查起訴。
    理  由
壹、有罪部分
一、按被告以外之人於審判外之言詞或書面陳述，屬傳聞證據，
    原則上不得作為證據；惟按被告以外之人於審判外之陳述，
    雖不符刑事訴訟法第159 條之1 至第159 條之4 之規定，而
    經當事人於審判程序同意作為證據，法院審酌該言詞陳述或
    書面陳述作成時之情況，認為適當者，亦得為證據，刑事訴
    訟法第159 條第1 項、第159 條之5 第1 項分別定有明文。
    查本判決所引用屬於傳聞證據之部分，均已依法踐行調查證
    據程序，且檢察官及被告、輔佐人、辯護人於本院審理時，
    均明示同意有證據能力（見審易卷第56第57頁、本院卷第
    131 頁），基於尊重當事人對於傳聞證據之處分權，及證據
    資料愈豐富愈有助於真實發現之理念，本院審酌該等證據作
    成時情況，並無違法取證之瑕疵，且無顯不可信之情形，以
    之作為證據應屬適當，自均有證據能力。
二、訊據被告孫美桂對於上開犯行坦承不諱（本院卷第196 頁、
    第201 頁至第202 頁），核與證人即告訴人盛寶麗、證人蔡
    金爐於警詢與偵訊中之證述（警卷第4 頁至第8 頁；偵卷第
    19頁至第22頁）相符，復有現場照片3 張（警卷第11頁) 在
    卷可佐，應足認被告之任意性自白與事實相符，是本案事證
    明確，應依法論科。
三、核被告所為，係犯刑法第305 條之恐嚇危害安全罪。
四、按行為時因精神障礙或其他心智缺陷，致其辨識行為違法或
    依其辨識而行為之能力，顯著減低者，得減輕其刑，刑法第
    19條第2 項定有明文。再按刑法第19條規定之刑事責任能力
    ，係指行為人犯罪當時，理解法律規範，辨識行為違法之意
    識能力，與依其辨識而為行為之控制能力。行為人是否有足
    以影響意識能力與控制能力之精神障礙或其他心理缺陷等生
    理原因，因事涉醫療專業，固應委諸於醫學專家之鑑定，然
    該等生理原因之存在，是否致使行為人意識能力與控制能力
    欠缺或顯著減低之心理結果，係依犯罪行為時狀態定之，故
    應由法院依職權調查證據之結果，加以判斷（最高法院96年
    度台上字第5297號、第5544號、第6368號判決意旨參照）。
    經查，被告於本案犯行前，業於同年月23、24日因幻覺、幻
    聽與妄想等情形前往長庚醫院就診，經診斷為非特定的思覺
    失調類群及其他精神病症之事實，有義大醫療財團法人義大
    醫院108 年10月24日、同年月23日診斷證明書各1 份（偵卷
    第27頁、第31頁) 在卷可稽，更於本案案發前2 小時許以「
    急性失眠」為由前往上開醫院進行急診，亦有被告上開醫院
    同年月26日病歷資料（本院卷第55頁至第67頁）可佐，應可
    認被告於行為之際，已受精神疾病之影響；復以，其於凌晨
    多數人仍於睡夢之寧靜時分，朝告訴人住家喊叫，並以上開
    言詞恫嚇告訴人，行為亦屬有異；另本案經囑託上開醫院對
    被告進行經鑑定後，結果略為：「就臨床經驗及精神病理論
    而言，被鑑定人孫美桂於本案行為時應有罹患思覺失調症之
    可能（精神障礙) ，但依當前證據，無法支持其『辨識行為
    違法』之能力有欠缺或顯著減低，而『依其辨識而行為』之
    能力應有顯著低於一般人，惟未達欠缺之程度」等語（本院
    卷第162 頁）。是本院綜合前開各情及參酌鑑定結果，認被
    告因上開病症之影響，於本案行為時，有依其辨識而行為之
    能力顯著減低之情形，爰就上開犯行，依刑法第19條第2 項
    規定減輕其刑。
五、爰審酌被告前無刑案紀錄，素行良好，有其臺灣高等法院被
    告前案紀錄表（本院卷第13頁）可參，其於凌晨時分在告訴
    人住處外，以上方式恫嚇告訴人，致告訴人心生畏懼，所為
    實不足取，惟念其於犯後尚能坦承犯行，且已與告訴人達成
    和解，告訴人並表示願意原諒被告請求法院給予被告緩刑機
    會等情，有本院111 年1 月13日和解筆錄可佐（本院卷第20
    9 頁）；衡以，被告罹有上開精神疾病，及其於審理時自陳
    國小畢業之智識程度，經濟來狀況不佳等一切情狀（本院卷
    第第202 頁），量處如主文所示之刑，並諭知易科罰金之折
    算標準。
六、按有刑法第19條第2 項之原因，其情狀足認有再犯或危害公
    共安全之虞時，於刑之執行完畢或赦免後，令入相當處所，
    施以監護。但必要時，得於刑之執行前為之；前項處分期間
    為5 年以下，刑法第87條第2 項、第3 項前段分別定有明文
    。上開監護處分之性質，兼具監禁與保護之雙重意義，一方
    面使受處分人與社會隔離，以免危害社會；他方面給予適當
    治療，使其回歸社會生活。是因有刑法第19條第2 項情形而
    減輕其刑者，法院衡酌行為人之危險性，認為有危害公共安
    全之虞，為達到防衛社會之目的，有對其採取隔離、保護與
    治療措施之必要，即得一併宣告監護處分。查，被告上開犯
    行雖有未當，然其行為僅屬口頭言語攻擊，而無肢體上之侵
    襲行為，其行為危險性較低，尚難認有危害社會而需加以防
    衛之必要；復以上開鑑定意見認：「依當前鑑定晤談及相關
    病歷資料，無證據足認定被告有高度再犯同行為或危害公共
    安全之情形。惟，就精神醫療觀點，建議被鑑定人仍宜長期
    於精神科門診接受追蹤治療，方能有效減少其症狀再度復發
    之機率」等語（本院卷第162 頁）；另參酌被告與其先生即
    輔佐人李正文同住，被告上開就醫時間，均有家人陪同前往
    ，有上開病歷資料可證，可見被告精神疾病之治療，亦有良
    好之家庭支持系統援助，因認無對被告宣告監護處分之必要
    。
七、末查，被告前未曾因故意犯罪受有期徒刑以上刑之宣告，且
    犯後已與告訴人達成和解，態度良好，告訴人亦請求本院給
    予被告緩刑之宣告等情，俱如前述，信其經此偵審程序及刑
    之宣告，當能知所警惕，而無再犯之虞，本院認對其宣告之
    刑以暫不執行為適當，爰依刑法第74條第1 項第1 款規定，
    併予宣告緩刑2 年，以啟自新。
貳、公訴不受理部分
一、公訴意旨略以：被告於上開時地，基於毀損器物之犯意，持
    不詳工具將盛寶麗住處之門、窗玻璃敲破、紗門刺破，致令
    損壞而不堪使用，足生損害於盛寶麗，因認被告涉有刑法第
    354 條毀棄損壞罪嫌。
二、按告訴乃論之罪，告訴人於第一審辯論終結前，得撤回其告
    訴；又告訴經撤回者，法院應諭知不受理之判決，並得不經
    言詞辯論為之，刑事訴訟法第238 條第1 項、第303 條第3
    款、第307 條分別定有明文。
三、經查，公訴意旨認被告涉犯刑法第354 條毀棄損壞罪嫌，依
    同法第357 條前段規定，須告訴乃論。茲因被告與告訴人達
    成和解，告訴人並已具狀撤回告訴，有上開和解筆錄及刑事
    撤回告訴狀（本院卷第205 頁、第209 頁）附卷可稽，揆諸
    前揭法條規定，應為不受理判決之諭知。
據上論斷，應依刑事訴訟法第299 條第1 項前段、第303 條第3
款，判決如主文。
本案經檢察官陳俐吟提起公訴，檢察官陳登燦到庭執行職務。
中    華    民    國   111    年    1     月    28    日
                  刑事第一庭    法  官  陳狄建
卷證對照表：
┌──────────────────────────────┐
│一、高雄市政府警察局楠梓分局高市警楠分偵字第10873488200 號，│
│    稱警卷                                                  │
│二、臺灣橋頭地方檢察署109年度偵字第4055號，稱偵卷           │
│三、臺灣橋頭地方法院109年度審易字第582號，稱審易卷          │
│四、臺灣橋頭地方法院109年度易字第261號，稱本院卷            │
└──────────────────────────────┘
以上正本證明與原本無異。
如不服本判決應於收受送達後20日內向本院提出上訴書狀，並應
敘述具體理由；如未敘述上訴理由者，應於上訴期間屆滿後20日
內向本院補提理由書（均須按他造當事人之人數附繕本）「切勿
逕送上級法院」。
中    華    民    國   111    年    1     月    28    日
                                書記官  謝怡貞
附錄本案論罪科刑法條全文：
中華民國刑法第305條
以加害生命、身體、自由、名譽、財產之事恐嚇他人，致生危害
於安全者，處 2 年以下有期徒刑、拘役或 9 千元以下罰金。